【裁判字號】    90,上訴,203
【裁判日期】    900925
【裁判案由】    違反毒品危害防制條例
【裁判全文】
臺灣高等法院高雄分院刑事判決                      九十年度上訴字第二三號
    上  訴  人
    即  被  告  甲○○
右上訴人因違反毒品危害防制條例案件，不服臺灣高雄地方法院八十九年度訴字第二
四八二號中華民國八十九年十一月三十日第一審判決（起訴案號：臺灣高雄地方法院
檢察署八十九年度毒偵字第四三八九號），提起上訴，本院判決如左：
      主  文
原判決撤銷。
甲○○連續施用第一級毒品，累犯，處有期徒刑壹年貳月。
扣案之第一級毒品海洛因（淨重零點參零公克）及含有第一級毒品海洛因殘渣之夾鏈
袋參只、菸蒂壹個、吸管壹支，均沒收銷燬之。
      事  實
一、甲○○曾於民國七十八年間因犯強盜罪，經臺灣高雄地方法院判處有期徒刑八年
    六月確定，於八十一年三月十一日假釋出獄，於八十五年十一月二十四日縮刑期
    滿，其未執行之刑，以已執行論。又於八十八年間因犯賭博罪，經臺灣高雄地方
    法院判處有期徒刑五月確定，於八十八年七月八日易科罰金執行完畢。其於毒品
    危害防制條例施行後之八十八年間，又因施用毒品案件，經臺灣高雄地方法院檢
    察署檢察官聲請臺灣高雄地方法院以八十八年度毒聲字第二六三八號裁定送觀察
    、勒戒後，認無繼續施用毒品之傾向，業經臺灣高雄地方法院檢察署檢察官於八
    十八年四月二十六日以八十八年度偵字第九一七二號不起訴處分確定在案。詎其
    明知海洛因業經公告列為毒品防害防制條例第二條第二項之第一級毒品，不得非
    法持有、施用，竟猶不知悔改，仍基於施用第一級毒品海洛因之概括犯意，自八
    十九年一月初某日起至同年六月二十一日止，連續在高雄市前金區○○○路一五
    七號九樓之三租屋處，將第一級毒品海洛因粉末攙入香菸內，以點火吸食之方式
    ，非法施用第一級毒品海洛因多次。嗣於八十九年六月二十一日十六時三十分許
    ，為警於前開租屋處內查獲，並扣得其所有之第一級毒品海洛因（淨重０‧三０
    公克、包裝重０．一八公克）及含有第一級毒品海洛因殘渣之夾鏈袋三只、菸蒂
    一個、吸管一支等物。經臺灣高雄地方法院檢察署檢察官聲請臺灣高雄地方法院
    以八十九年度毒聲字第四八二九號裁定送觀察、勒戒後，認有繼續施用毒品傾向
    。
二、案經高雄市政府警察局新興分局移送臺灣高雄地方法院檢察署檢察官偵查起訴。
      理  由
一、被告甲○○經合法傳喚，無正當理由未於本院最後審判期日到庭，惟右揭事實，
    業據被告甲○○於警訊時、檢察官偵查中、原審及本院審理中坦承不諱，而被告
    為警查獲時所採取之尿液，經送請高雄市立凱旋醫院檢驗結果，亦檢出嗎啡陽性
    反應，有該院八十九年六月三十日高市凱醫檢字第煙檢字第六七一號煙毒尿液檢
    驗成績書影本一紙附卷可稽，而海洛因施用入人體後水解還原成嗎啡，再循嗎啡
    之代謝方式排出體外，已據行政院衛生署藥物食品檢驗局（七三）藥檢壹字第０
    三０二二一號函敘甚明。復有第一級毒品海洛因（淨重０‧三０公克、包裝重０
    ．一八公克）及含有第一級毒品海洛因殘渣之夾鏈袋三只、菸蒂一個、吸管一支
    等扣案足稽，而上開海洛因粉末、夾鏈袋三只、菸蒂一個、吸管一支，經分別送
    請法務部調查局、高雄醫學大學附設中和紀念醫院鑑定結果，確含有毒品海洛因
    成分，亦有法務部調查局（九０）陸(一)字第九００四九八八四號函暨高雄醫學大
    學附設中和紀念醫院九十年九月五日（九０）高醫附秘字第二三五四號函附檢驗
    報告三份在卷可憑。又被告前於八十八年間因施用毒品案件，經臺灣高雄地方法
    院檢察署檢察官聲請臺灣高雄地方法院以八十八年度毒聲字第二六三八號裁定送
    觀察、勒戒後，認無繼續施用毒品之傾向，業經臺灣高雄地方法院檢察署檢察官
    於八十八年四月二十六日以八十八年度偵字第九一七二號不起訴處分確定在案等
    事實，復有該不起訴處分書影本一件附卷可查（見原審卷第十八頁），其於五年
    內再犯本件毒品危害防制條例第十條之罪，經臺灣高雄地方法院檢察署檢察官聲
    請臺灣高雄地方法院以八十九年度毒聲字第四八二九號裁定送觀察、勒戒後，認
    有繼續施用毒品傾向，亦有臺灣高雄地方法院八十九年度毒聲字第四八二九號送
    觀察、勒戒裁定書及臺灣高雄看守所附設勒戒處所八十九年七月一日高所坤戒勒
    字第二九二六號函所附有無繼續施用毒品傾向證明書影本各一件在卷可稽，被告
    於觀察勒戒不起訴處分確定後五年內再犯毒品危害防制條例第十條之罪，事證明
    確，其上開犯行洵堪認定。
二、查海洛因係毒品危害防制條例第二條第二項所稱之第一級毒品，不得持有、施用
    。次按犯毒品危害防制條例第十條施用第一級、第二級毒品之罪者，檢察官應先
    將被告送勒戒處所觀察、勒戒，經觀察、勒戒後，認無繼續施用毒品傾向者，應
    由檢察官為不起訴處分之裁定。依此為不起訴處分後，五年內再犯第十條施用第
    一級、第二級毒品之罪，經觀察、勒戒後，認有繼續施用毒品之傾向，則不適用
    前開不起訴處分之規定，而應依一般刑事訴訟程序之規定予以起訴論罪科刑，此
    觀諸毒品危害防制條例第二十條第一項、第二項前段、第三項前段規定自明。本
    件被告甲○○前既因施用毒品案件，經送勒戒處所觀察、勒戒後，認無繼續施用
    毒品傾向，而經檢察官為不起訴處分在案，其於五年內再度施用毒品，再經觀察
    、勒戒後，認有繼續施用毒品之傾向，依前所述，即應予以起訴論科。核被告甲
    ○○所為，係犯毒品危害防制條例第十條第一項之施用第一級毒品罪。其持有第
    一級毒品海洛，進而施用，持有之低度行為應為施用之高度行為所吸收，故不另
    論持有罪。又被告甲○○先後多次施用毒品犯行，時間緊接，且反覆為之，所犯
    又係同一罪名之罪，顯係基於概括犯意為之，應依連續犯規定論以一罪，並加重
    其刑。再查被告甲○○曾於民國七十八年間因犯強盜罪，經臺灣高雄地方法院判
    處有期徒刑八年六月確定，於八十一年三月十一日縮刑假釋出獄，於八十五年十
    一月二十四日縮刑期滿，其未執行之刑，以已執行論。又於八十八年間因犯賭博
    罪，經臺灣高雄地方法院判處有期徒刑五月確定，於八十八年七月八日易科罰金
    執行完畢等事實，有台灣高等法院被告全國前案紀錄表及台灣高雄地方法院檢察
    署刑案資料查註紀錄表各一份在卷可稽，其受有期徒刑之執行完畢後五年內再犯
    本件有期徒刑以上之罪，為累犯，應依刑法第四十七條之規定加重其刑，並遞加
    其刑。
三、原審認被告甲○○罪證明確，予以論罪科刑，固非無見。惟扣案第一級毒品海洛
    因淨重０‧三０公克（包裝重０．一八公克）及含有第一級毒品海洛因殘渣之夾
    鏈袋三只、菸蒂一個、吸管一支，業經本院向臺灣高雄地方法院檢察署調取後，
    分別向法務部調查局函詢及送請高雄醫學大學附設中和紀念醫院鑑定無訛，原審
    未予調取送鑑，泛指上開物品為「第一級毒品海洛因（毛重約零點公克）及含
    有第一級毒品海洛因殘渣之夾鏈袋、香煙頭、吸管各壹個（支）」，並將之沒收
    銷燬，其海洛因重量、夾鏈袋數量均與事實不符，容有未洽。被告上訴意旨，未
    指摘及此，其以原審量刑過重，指摘原判決不當，雖無理由，惟原判決既有可議
    ，自應由本院予以撤銷改判。爰審酌被告甲○○於毒品危害防制條例施行後，已
    因施用毒品案件，經檢察官依初次勒戒、觀察結果，以無繼續施用傾向為不起訴
    處分確定後，仍未能戒絕毒品，又再犯本件相同罪行，顯見其無悔改之意，有失
    政府制定毒品危害防制條例之立法美意，本不宜寬貸，惟念其施用毒品乃自戕一
    己之身體健康，尚未害及他人，且犯後已坦承犯行，態度良好等一切情狀，仍如
    原審量處如主文所示之刑。至在被告前揭租屋處所查扣之海洛因（淨重０‧三０
    公克），屬毒品危害防制條例第二條第二項第一款所稱之第一級毒品，另扣案之
    夾鏈袋三只、菸蒂一個、吸管一支，，其上亦均殘留有第一級毒品海洛因，且均
    為被告所有等情，業據被告於警訊時及本院審理中陳明可按，其上之毒品既無法
    與上開物品分析剝璃，應視同毒品，自應均依毒品危害防制條例第十八條第一項
    前段規定，併予宣告沒收銷燬之。至於送驗耗損之海洛因部分，既已滅失不存在
    ，自無宣告沒收銷燬之必要，併此明。
四、至公訴意旨雖指被告甲○○係自八十八年四月二十七日起即有施用毒品之犯行部
    分。經查，被告係於八十八年四月間出勒戒所後約半年，即八十九年一月間始又
    開始施用海洛因一情，業經被告於原審及本院審理時供明在卷，而此部分既無其
    他積極證據足以佐證被告於其所承認之上開時間前，亦有施用第一級毒品海洛因
    之犯行，既不能證明其有此部分之犯行，即應為有利被告認定。公訴意旨所指被
    告甲○○此部分之犯行既屬不能證明，本應為無罪諭知，惟因公訴人認此部分如
    成立，與上開有罪部分，有連續犯之裁判上一罪關係，爰不另為無罪之諭知，附
    此敘明。
五、被告經合法傳喚，無正當理由不到庭，爰不待其陳述逕行判決。
據上論結，應依刑事訴訟法第三百六十九條第一項前段、第三百六十四條、第二百九
十九條第一項前段、第三百七十一條、毒品危害防制條例第十條第一項、第十八條第
一項前段、刑法第十一條、第五十六條、第四十七條，判決如主文。
本案經檢察官林應華到庭執行職務。
中    華    民    國      九十      年       九       月     二十五     日
                              臺灣高等法院高雄分院刑事第三庭
                                  審判長法官  謝宏宗
                                        法官  莊崑山
                                        法官  陳中和
右正本證明與原本無異。
如不服本判決，應於判決送達後十日內向本院提出上訴狀，其未述理由者並應於提
出上訴狀後十日內向本院補提理由書（應附繕本)。
                                      書記官  梁美姿
中    華    民    國      九十      年       九       月     二十六     日
附錄：本判決論罪科刑法條：
毒品危害防制條例第十條第一項：
施用第一級毒品者，處六月以上五年以下有期徒刑。
                                                                  Ａ


司法院資訊處製作；財團法人民間司法改革基金會備份。
